臺灣高等法院刑事判決
109年度上易字第2500號
上  訴  人  臺灣桃園地方檢察署檢察官
被      告  吳可恩





上列上訴人因被告竊盜等案件，不服臺灣桃園地方法院109年度
審易緝字第49號，中華民國109年10月16日第一審判決（起訴案
號：臺灣桃園地方檢察署107年度偵緝字第946號），提起上訴，
本院判決如下：
    主  文
原判決撤銷。
吳可恩犯如附表一「主文」欄所示之罪，各宣告如附表一「主文
」欄所示之刑；應執行有期徒刑壹年拾月，如易科罰金，以新臺
幣壹仟元折算壹日。
未扣案之犯罪所得新臺幣玖拾壹萬玖仟貳佰肆拾元沒收，如全部
或一部不能沒收或不宜執行沒收時，追徵其價額。
    犯罪事實
一、吳可恩意圖為自己不法所有，因知悉友人高蓓萱所有之帳戶
    提款卡之密碼，竟先後於如附表二各編號所示提款前，乘借
    住高蓓萱桃園市中壢區延平路住所之機，擅自取走高蓓萱置
    於皮包內之華南商業銀行林口分行帳號000000000000號帳戶
    （下稱華南銀行帳戶）、國泰世華銀行中壢分行帳號000000
    000000號帳戶（下稱國泰世華銀行帳戶）提款卡，復隨即持
    之前去桃園市○○區○○路000號台新商業銀行（下稱台新銀行
    ）或同前路372號遠東國際商業銀行（下稱遠東銀行），將
    如附表二所示拿取之提款卡置入各該家銀行所設提款機，並
    擅自鍵入密碼及提領金額，使各該提款機辨識系統依預設程
    式誤判吳可恩為有權持卡提領存款者，遂從提款機之出鈔口
    如數給付其提領之金額（含跨行手續費），以此不正方法詐
    領高蓓萱前揭2帳戶之存款，金額合計為新臺幣（下同）91
    萬9,240元（其各次提領之日期、金額、支付之手續費用、
    提領地點及持用之提款卡，皆如附表二所示），再於各日或
    同日上、下午之各次盜領完畢後，立刻將拿取之提款卡放回
    高蓓萱之皮包內。嗣同年9月18日晚上8時許，高蓓萱持華南
    銀行帳戶提款卡欲轉帳時，發覺金額短少，始查悉上情。
二、案經高蓓萱訴由桃園市政府警察局中壢分局報告臺灣桃園地
    方檢察署檢察官偵查起訴。
    理  由
壹、程序方面
    檢察官及被告吳可恩於本院審判程序中，對於本案相關具有
    傳聞性質的證據資料，均表示不爭執證據能力（見本院卷第
    61至62頁），且本案所引用的非供述證據，也是合法取得，
    依法均可作為認定犯罪事實的依據。
貳、實體方面
一、上開犯罪事實，業據被告吳可恩於警詢、偵查、原審準備程
    序及審理暨本院審理中坦白不諱，核與證人即告訴人高蓓萱
    於警詢指訴、偵查具結證述及原審準備程序中證述情節（見
    106偵30105卷第8-9頁、第12-16頁、第56頁及原審107審易2
    026卷第20-21頁、108審易緝55卷第73-74頁）相符，並有AT
    M提款機監視器畫面翻拍照片12張、告訴人與被告對話紀錄
    翻拍照片8張、告訴人上開國泰世華銀行、華南銀行帳戶資
    料與交易明細、存摺影本各1份在卷可稽（同上偵卷第36-45
    頁、第17-20頁、第21-24頁及第28-35頁），是被告之任意
    性自白經前開證據補強，要與事實相符。本案事證明確，被
    告犯行已堪認定，應依法論科。
二、論罪
　㈠罪名
　⒈核被告吳可恩所為，均係犯刑法第339條之2第1項之非法由自
    動付款設備取財罪。
　⒉起訴書另以被告拿取告訴人華南商業銀行帳戶及國泰世華銀
    行帳戶提款卡部分，尚構成刑法第320條第1項之竊盜罪嫌等
    語。然被告於每日或同日上、下午之各次持卡提款後，隨將
    提款卡置回告訴人之皮包內予以歸還，此據被告及告訴人一
    致述明在卷（見原審109審易緝49卷第28、29頁、107審易20
    26卷第20頁），顯見被告並無將提款卡為自己所有之意思，
    尚與竊盜罪必具主客觀均須為自己不法所有之構成要件不符
    ，無從論以該罪，惟此部分檢察官認與前揭起訴且經論罪之
    非法由自動付款設備取財部分，有想像競合犯之裁判上一罪
    關係，爰不另為無罪之諭知。
　㈡罪數　
　　被告分於各日或同日上、下午之各次先後多次提領告訴人帳
    戶存款之行徑，並各均係出於同一緣由、目的且利用同一手
    段，暨在時、空近接緊密之情況下或同一場域，綿密為之，
    各舉間之獨立性顯極薄弱，難以強行分割，稽此可見其要係
    出於單一犯意賡續而為，因之，自應包括評價認各僅構成接
    續犯之實質上一罪。至被告所犯如附表一所示之10罪，在時
    、空上行為均明顯可分，自各具獨立性且出於個別犯意為之
    ，應分論併罰。
參、撤銷改判之理由
一、原判決認被告非法由自動付款設備取財犯行事證明確，據以
    論罪科刑，固非無見。然查：
　㈠簡式審判程序以被告就檢察官起訴事實為有罪之陳述而為開
    端，目的就輕罪分流，透過簡化審理訴訟程序及證據之調查
    ，以合理分配司法資源，並讓被告免於訟累。因此簡式審判
    程序必以被告就起訴事實全部有罪之判決為限，否則如法院
    傾向認定其中一部有無罪、免訴或不受理之情形，自應考量
    公訴人與被告於刑事審判程序中均享有完整之訴訟權，檢察
    官有權在此情形請求法院依完整之證據法則(含傳聞法則)及
    證據調查方式進行審理，並請求法院為合議庭之慎重審判，
    盡其刑事訴追之責，而不得僅以對被告有利，即無視之，偏
    執被告利益，率行簡式審判程序。則原審既就本案檢察官起
    訴之竊盜部分不另為無罪諭知，所行簡式審判程序，已與法
    律規定旨趣不合。
　㈡又刑法沒收犯罪所得，本質上是一種準不當得利的衡平措施
    ，藉由沒收犯罪所得回復犯罪發生前之合法財產秩序狀態，
    而非用以清算當事人間全部民事法律關係。又為了避免雙重
    （沒收及求償）剝奪，我國採行求償優先原則（刑法第38條
    之1第5項），即個案若存在對犯罪所得有求償權的犯罪被害
    人，應優先保障其求償權，其已實際取得合法發還，該部分
    即不予沒收；反之被害人民事侵權行為損害賠償請求權未實
    際由刑事被告清償前，法院仍應諭知沒收。且過苛條款之適
    用，必係法院依法應為沒收，而個案具體情形不宜沒收時之
    裁量。原審以刑事沒收係與被害人民事執行名義之競逐，未
    能詳究刑法第38之1第5項規定，已有未洽；又否定沒收在前
    ，卻又以過苛條款免予諭知，理由亦有矛盾。
  ㈢檢察官上訴指摘原審量刑過輕，固無理由。然原判決已有前
    述違法及不當之處，已屬無以維持，應由本院撤銷改判。
二、爰審酌被告年輕體健，不循正途屢屢詐領友人存款，各次盜
    領之金額及總額已達91萬9,240元，所生告訴人財損非輕，
    念其已與告訴人經原審調解成立，事後更始終坦認犯行無隱
    ，態度尚可暨大學肄業、家中無人扶養、入監前與友人合資
    開居酒屋之智識程度及經濟生活等一切情狀，分別量處如主
    文第二項所示之刑，並定其應執行刑及均諭知易科罰金之折
    算標準示懲。
三、沒收
　　按屬於犯罪行為人之犯罪所得固依我國刑法第38條之1第1項
    規定應予沒收，雖修正時非採如所參酌之德國刑法第73條第
    1項第2句以被害人因犯罪行為所生請求權，該權利之實現足
    以剝奪行為人所得作為排除沒收之規範方式，而以範圍較小
    之犯罪所得「已實際合法發還被害人」為例外規定（我國刑
    法第38條第5項參照），究其目的，仍肯認被害人對犯罪所
    得有返還請求權之利益，此由第38條之1第5項及第39條之3
    第3項立法理由分別揭櫫「優先保障被害人因犯罪所生之求
    償權」、「自應賦予被害人優先行使其債權之權利」甚明。
    除寓有避免被告就被害人因犯罪行為直接受損之犯罪所得重
    複給付被害人及國家，更得在被害人民事請求權與國家刑事
    沒收權競合時，為有利被害人之認定。從而，財產法益之犯
    罪，諸如竊盜、強盜、詐欺、搶奪等，被告就被害人因犯罪
    行為直接所生財產上損害而全額賠償被害人者，其犯罪所得
    因而喪失，此際被害人民事請求權已經實現、財產上之損害
    亦獲填補，等同犯罪所得實際發還被害人，依體系及目的解
    釋，法院自得就被告實際全數給付之價額或範圍，免予宣告
    沒收或追徵，以符立法本旨。查本案被告詐領之款項共91萬
    9,240元，此自屬犯罪所得並已歸被告所有，雖未扣案，且
    被告與告訴人調解成立，但告訴人迄今未獲實際賠償，被告
    全數給付前仍有保全告訴人民事請求權之優先受償必要，應
    認並未實際發還被害人，仍應依刑法第38條之1第1項、第3
    項諭知沒收，於全部或一部不能沒收或不宜執行沒收時，追
    徵其價額。
據上論斷，應依刑事訴訟法第369條第1項前段、第364條、第299
條第1項前段，判決如主文。
本案經檢察官王鈺玟提起公訴，檢察官董諭提起上訴，檢察官越
方如到庭執行職務。
中　　華　　民　　國　　110 　年　　2 　　月　　8 　　日
                  刑事第二十三庭審判長法　官  許永煌
                                      法　官  雷淑雯
                                      法　官  吳定亞
以上正本證明與原本無異。
不得上訴。
                                      書記官  郭侑靜
中　　華　　民　　國　　110 　年　　2 　　月　　8 　　日
附表一：
編號       主      文         備      註  一 吳可恩犯非法由自動付款設備取財罪，處有期徒刑伍月，如易科罰金，以新臺幣壹仟元折算壹日。 即附表二「國泰世華銀行中壢分行提款卡」編號1至5所載106年8月28日共計提領10萬又25元之事實。  二 吳可恩犯非法由自動付款設備取財罪，處有期徒刑伍月，如易科罰金，以新臺幣壹仟元折算壹日。 即附表二「華南商業銀行林口分行提款卡」編號1至5所載106年8月30日上午共計提領10萬又25元之事實。  三 吳可恩犯非法由自動付款設備取財罪，處有期徒刑叁月，如易科罰金，以新臺幣壹仟元折算壹日。 即附表二「國泰世華銀行中壢分行提款卡」編號6至7所載106年8月30日下午共計提領4萬又10元之事實。  四 吳可恩犯非法由自動付款設備取財罪，處有期徒刑肆月，如易科罰金，以新臺幣壹仟元折算壹日。 即附表二「國泰世華銀行中壢分行提款卡」編號8至11所載106年8月31日共計提領8萬又20元之事實。  五 吳可恩犯非法由自動付款設備取財罪，處有期徒刑陸月。 即附表二「國泰世華銀行中壢分行提款卡」編號12至19所載106年9月4日共計提領16萬又40元之事實。  六 吳可恩犯非法由自動付款設備取財罪，處有期徒刑肆月，如易科罰金，以新臺幣壹仟元折算壹日。 即附表二「國泰世華銀行中壢分行提款卡」編號20至23所載106年9月5日共計提領8萬又20元之事實。  七 吳可恩犯非法由自動付款設備取財罪，處有期徒刑參月，如易科罰金，以新臺幣壹仟元折算壹日。 即附表二「國泰世華銀行中壢分行提款卡」編號24至26所載106年9月8日共計提領6萬又15元之事實。  八 吳可恩犯非法由自動付款設備取財罪，處有期徒刑伍月，如易科罰金，以新臺幣壹仟元折算壹日。 即附表二「國泰世華銀行中壢分行提款卡」編號27至32所載106年9月13日共計提領10萬又30元之事實。  九 吳可恩犯非法由自動付款設備取財罪，處有期徒刑肆月，如易科罰金，以新臺幣壹仟元折算壹日。 即附表二「國泰世華銀行中壢分行提款卡」編號33至37所載106年9月15日共計提領9萬9,025元之事實。  十 吳可恩犯非法由自動付款設備取財罪，處有期徒刑伍月，如易科罰金，以新臺幣壹仟元折算壹日。 即附表二「華南商業銀行林口分行提款卡」編號6至8及「國泰世華銀行中壢分行提款卡」編號38至40所載106年9月18日共計提領10萬又30元之事實。 
附表二：
華南商業銀行林口分行提款卡     編號 提領日期 提領金額( 新台幣:元) 手續費用( 新台幣:元) 提領地點  1. 106年8月30日 2萬 5 遠東銀行  2. 106年8月30日 2萬 5 遠東銀行  3. 106年8月30日 2萬 5 遠東銀行  4. 106年8月30日 2萬 5 遠東銀行  5. 106年8月30日 2萬 5 遠東銀行  6. 106年9月18日 2萬 5 遠東銀行  7. 106年9月18日 2萬 5 遠東銀行  8. 106年9月18日 1萬 5 遠東銀行 總計  15萬 40  國泰世華銀行中壢分行提款卡      1. 106年8月28日 2萬 5 台新銀行  2. 106年8月28日 2萬 5 台新銀行  3. 106年8月28日 2萬 5 台新銀行  4. 106年8月28日 2萬 5 台新銀行  5. 106年8月28日 2萬 5 遠東銀行  6. 106年8月30日 2萬 5 台新銀行  7. 106年8月30日 2萬 5 台新銀行  8. 106年8月31日 2萬 5 遠東銀行  9. 106年8月31日 2萬 5 遠東銀行  10. 106年8月31日 2萬 5 遠東銀行  11. 106年8月31日 2萬 5 遠東銀行  12. 106年9月4日 2萬 5 遠東銀行  13. 106年9月4日 2萬 5 遠東銀行  14. 106年9月4日 2萬 5 遠東銀行  15. 106年9月4日 2萬 5 遠東銀行  16. 106年9月4日 2萬 5 遠東銀行  17. 106年9月4日 2萬 5 遠東銀行  18. 106年9月4日 2萬 5 遠東銀行  19. 106年9月4日 2萬 5 遠東銀行  20. 106年9月5日 2萬 5 遠東銀行  21. 106年9月5日 2萬 5 遠東銀行  22. 106年9月5日 2萬 5 遠東銀行  23. 106年9月5日 2萬 5 遠東銀行  24. 106年9月8日 2萬 5 遠東銀行  25. 106年9月8日 2萬 5 遠東銀行  26. 106年9月8日 2萬 5 遠東銀行  27. 106年9月13日 2萬 5 遠東銀行  28. 106年9月13日 2萬 5 遠東銀行  29. 106年9月13日 2萬 5 遠東銀行  30. 106年9月13日 1000 5 遠東銀行  31. 106年9月13日 2萬 5 遠東銀行  32. 106年9月13日 1萬9000 5 遠東銀行  33. 106年9月15日 2萬 5 遠東銀行  34. 106年9月15日 2萬 5 遠東銀行  35. 106年9月15日 2萬 5 遠東銀行  36. 106年9月15日 2萬 5 遠東銀行  37. 106年9月15日 1萬9000 5 遠東銀行  38. 106年9月18日 2萬 5 遠東銀行  39. 106年9月18日 2萬 5 遠東銀行  40. 106年9月18日 1萬 5 遠東銀行 總計  76萬9000 200  
附錄：本案論罪科刑法條全文
刑法第339條之2第1項
意圖為自己或第三人不法之所有，以不正方法由自動付款設備取
得他人之物者，處三年以下有期徒刑、拘役或三十萬元以下罰金
。